臺灣高等法院刑事裁定
109年度抗字第306號
抗  告  人  臺灣新北地方檢察署檢察官
受  刑  人  許弘煌



上列抗告人因聲請定其應執行刑案件，不服臺灣新北地方法院10
9年度聲字第297號，中華民國109年1月30日裁定，提起抗告，本
院裁定如下：
    主  文
抗告駁回。  
    理  由
一、原裁定意旨略以：受刑人許弘煌（下稱受刑人）因犯如附表
    所示之罪，經原審法院、臺灣桃園地方法院先後判處如附表
    所示之刑，並分別確定在案（均為得易科罰金之罪），此有
    各該判決書及本院被告前案紀錄表在卷可稽。茲檢察官向犯
    罪事實最後判決之法院即原審法院聲請定應執行之刑，經審
    核認其聲請正當，審酌受刑人所犯各罪之犯罪類型、動機、
    情節、行為次數及受刑人接受如附表所示裁判後，均坦然接
    受刑罰之制裁，未再行上訴，耗費司法資源等情狀後，整體
    評價其應受矯治之程度，兼衡責罰相當與刑罰經濟之原則等
    情，爰依刑事訴訟法第477條第1項、刑法第53條、第51條第
    5款規定，裁定應執行有期徒刑2年，如易科罰金，以新臺幣
    壹仟元折算壹日。
二、抗告意旨略以：受刑人犯毒品危害防制條例之罪3次（附表
    編號1至3），分別經法院判處有期徒刑6月、5月、6月確定
    ，並經定應執行刑1年，另犯竊盜罪4次，分別經法院判處有
    期徒刑6月、4月、4月、5月確定，其中有期徒刑4月、5月（
    附表編號6、7之罪）前經定應執行刑8月確定，加計未經定
    應執行刑之2次竊盜罪6月、4月（附表編號4、5），合計2年
    6月。原裁定將上開各刑期僅定應執行有期徒刑2年，雖未逾
    越刑法第51條第5款所定法律上之外部界限，惟依受刑人之
    前案紀錄表所載犯罪歷程，其自94年迄今即逾10次因竊盜罪
    而經法院判刑確定，其犯行之可非難性實不同一般竊盜者，
    原審裁定本案應執行有期徒刑2年，形同免除附表編號4所示
    有期徒刑6月之罪，使受刑人該竊盜犯行全然未受評價，實
    過度給予受刑人超額之刑罰優惠，而濫用量刑裁量權，致所
    定應執行刑過輕，有悖刑法公平正義理念之貫徹，有不當鼓
    勵犯罪之虞，已違背量刑之內部性界限，復未說明其裁量之
    理由，亦有裁定不備理由之違失云云。
三、按數罪併罰之定應執行之刑，係出於刑罰經濟與責罰相當之
    考量，並非予以犯罪行為人或受刑人不當之利益，為一種特
    別的量刑過程，相較於刑法第57條所定科刑時應審酌之事項
    係對一般犯罪行為之裁量，定應執行刑之宣告，乃對犯罪行
    為人本身及所犯各罪之總檢視，除應考量行為人所犯數罪反
    應出之人格特性，並應權衡審酌行為人之責任與整體刑法目
    的及相關刑事政策，在量刑權之法律拘束性原則下，依刑法
    第51條第5款之規定，採限制加重原則，以宣告各刑中之最
    長期為下限，各刑合併之刑期為上限，但最長不得逾30年，
    資為量刑自由裁量權之外部界限，並應受法秩序理念規範之
    比例原則、平等原則、責罰相當原則、重複評價禁止原則等
    自由裁量權之內部抽象價值要求界限之支配，使以輕重得宜
    ，罰當其責，俾符合法律授與裁量權之目的，以區別數罪併
    罰與單純數罪之不同，兼顧刑罰衡平原則（最高法院100 年
    度台上字第21號判決意旨參照）。至數罪併罰合併定應執行
    刑之制度目的，在就所犯數罪，以各罪宣告刑為基礎，合併
    後綜合評價犯罪人最終應具體實現多少刑罰，方符合罪責相
    當要求並達刑罰目的。足見宣告刑與應執行刑有別，其應裁
    量事項，論理上應有不同。刑法第51條明定數罪併罰之方法
    ，就宣告多數有期徒刑者，於該條第5款所定界限內，其衡
    酌之裁量因子為何，法無明文。惟依其制度目的，應綜合評
    價各罪類型、關係、法益侵害之綜合效果，考量犯罪人個人
    特質，認應對之具體實現多少刑度，即足達到矯治教化之必
    要程度，並符罪責相當原則，以緩和宣告刑可能存在之不必
    要嚴苛。此裁量權之行使，屬實體法上賦予法院依個案裁量
    之職權，如所為裁量未逾法定刑範圍，且無違背制度目的、
    公平正義或濫用裁量權情形，即無違法可言（最高法院 105
    年度台抗字第927號裁定意旨參照）。
四、查受刑人先後犯如本裁定附表各編號所示各罪，經檢察官聲
    請定應執行刑，原審法院審核卷證結果，認檢察官聲請為正
    當，定其應執行刑為有期徒刑2年，經核係在各宣告刑中刑
    期最長（有期徒刑6月）以上，各刑合併之刑期（有期徒刑3
    年）以下之範圍內，與刑法第51條第5款所定之外部界限並
    無違背，亦未逾越自由裁量之內部界限（附表編號1至3所示
    之罪，前曾經裁定應執行刑有期徒刑1年，及附表編號6、7
    所示之罪，前曾經裁定應執行刑有期徒刑8月，加計未曾定
    刑之編號4、5之罪之宣告刑有期徒刑6月、有期徒刑4月，二
    者總和為有期徒2年6月）。而受刑人所犯如附表編號1至3之
    犯罪類型均屬相同罪質行為之施用第二級毒品罪，施用毒品
    犯行主要係戕害自身健康，並未侵害他人法益，反社會性程
    度相對較低，此類行為偏差允宜多予矯治而非專以報應刑待
    之，另附表編號4至7所示之罪係普通竊盜罪，經核俱屬侵害
    個人財產法益，且犯罪時間相隔非久遠，各類行為態樣、手
    段及動機相同或相似，責任非難重複程度甚高。是以綜衡卷
    存事證及受刑人所犯數罪類型、各罪之侵害法益、個別罪質
    內容、對其犯罪應予之整體非難評價等一切情狀，衡諸限制
    加重原則之量刑原理，因認原裁定所定執行刑，並未逾越法
    律所規定之範圍，亦無明顯過重、過輕而違背比例原則、公
    平正義及定刑之內部性界限等情形，與刑罰經濟、刑法定應
    執行刑之恤刑考量等法律規範目的均無違背，核屬原審法院
    定刑職權之適法行使，經核並無違誤。原裁定業已敘明經審
    酌受刑人所犯附表各罪情狀，及考量未上訴而節省司法資源
    ，並佐以附表編號1至3，及編號6、7之罪先前曾定之應執行
    刑等節，係就檢察官所聲請定執行刑之數罪，整體併予審酌
    並參核前述各情後而為定刑，乃就附表所示各罪予以綜合評
    價之結果，並無漏未審酌附表編號4所示罪刑之情形；又定
    應執行刑之宣告，既採限制加重原則，並以宣告各刑中之最
    長期為下限，各刑合併之刑期為上限，據以酌定，與未予定
    執行刑而單純將所犯各罪宣告刑累加之結果，當然不同，附
    表所示各罪原均經宣告6個月以下之有期徒刑，刑期本即非
    長，原審綜合評價考量後予以酌定應執行刑之結果，縱然因
    而減輕之刑期等同於甚至超過其中一罪之宣告刑，亦不能逕
    指為違法。檢察官抗告意旨徒以原審所定執行刑減除6個月
    有期徒刑之刑度，形同免除附表編號4之刑，指摘其所定執
    行刑過輕或濫用裁量權云云，自非可採。
五、綜上，檢察官抗告意旨指摘原裁定定刑未臻妥適，並非有據
    ，本件抗告為無理由，應予駁回。
據上論斷，應依刑事訴訟法第412條，裁定如主文。   
中　　華　　民　　國　　109 　年　　3 　　月　　31　　日
              　  刑事第九庭審判長法　官　潘翠雪
　　　　　　　　　　　　　　　　　法　官  陳俞婷
　　　　　　　　　　　　　　　　　法　官  林庚棟
以上正本證明與原本無異。
不得再抗告。
                                　書記官  彭威翔
中　　華　　民　　國　　109 　年　　3 　　月　　31　　日
附表：
編         號  1 2 3  罪         名  毒品危害防制條例（施用第二級毒品） 毒品危害防制條例（施用第二級毒品） 毒品危害防制條例（施用第二級毒品）  宣    告    刑  有期徒刑6月 有期徒刑5月 有期徒刑6月   犯  罪  日  期  107年3月4日3時3分許為警採尿起往前回溯96小時內之某日  107年4月10日 107年7月22日18時許 偵查(自訴)機關年  度  案  號  新北地檢107年度毒偵字第3208、3337號  新北地檢107年度毒偵字第3208、3337號 新北地檢107年度毒偵字第6172號 最後事實審   法    院 新北地院  新北地院 新北地院  案    號 107年度簡字第5671號 107年度簡字第5671號 107年度簡字第7950號   判決日期 107年11月29日  107年11月29日 108年3月19日 確定判決   法    院 新北地院  新北地院 新北地院  案    號 107年度簡字第5671號  107年度簡字第5671號 107年度簡字第7950號  判決確定日期 108年2月18日  108年2月18日 108年7月15日 是否為得易科罰金之案件  是  是 是  備           註  新北地檢108年度執字第3970號  新北地檢108年度執字第11827號   編號1至3經新北地院108年度聲字第3470號裁定應執行有期徒刑1年。    
編         號  4 5 6  罪         名  竊盜 竊盜 竊盜 宣    告    刑  有期徒刑6月  有期徒刑4月 有期徒刑4月  犯  罪  日  期  107年11月23日  108年1月19日 107年2月11日 偵查(自訴)機關年  度  案  號  桃園地檢108年度偵緝字第1083號  桃園地檢108年度偵字第18046號 新北地檢108年度偵緝字第1684、1685號 最後事實審   法    院 桃園地院  桃園地院 新北地院  案    號 108年度壢簡字第 1328號  108年度壢簡字第 1353號 108年度審易字第 2213號  判決日期 108年7月15日  108年8月19日 108年9月30日 確定判決   法    院 桃園地院  桃園地院 新北地院  案    號 108年度壢簡字第1328號  108年度壢簡字第1353號 108年度審易字第2213號  判決確定日期 108年8月12日  108年9月16日 108年11月4日 是否為得易科罰金之案件  是 是 是  備           註  桃園地檢108年度執字第13735號 桃園地檢108年度執字第14858號 新北地檢108年度執字第16997號     編號6、7應執行有期徒刑8月 
編         號  7    罪         名  竊盜   宣    告    刑  有期徒刑5月     犯  罪  日  期  107年4月7日    偵查(自訴)機關年  度  案  號  新北地檢108年度偵緝字第1684、1685號    最後事實審   法    院 新北地院     案    號 108年度審易字第 2213號     判決日期 108年9月30日    確定判決   法    院 新北地院     案    號 108年度審易字第 2213號     判決確定日期 108年11月4日    是否為得易科罰金之案件  是     備           註  新北地檢108年度執字第16997號     編號6、7應執行有期徒刑8月